臺灣臺中地方法院臺中簡易庭民事判決
111年度中簡字第750號
原      告  楊坤興  
被      告  劉季甲  


上列被告因妨害名譽案件（案號：110年度中簡字第2663號），
經原告提起刑事附帶民事訴訟請求損害賠償（案號：110年度中
簡附民字第197號），由本院刑事庭裁定移送前來，經本院於民
國111年5月17日言詞辯論終結，判決如下：
    主    文
被告應給付原告新臺幣6,000元，及自民國110年12月24日起至清
償日止，按年息百分之五計算之利息。
原告其餘之訴駁回。
本判決原告勝訴部分得假執行。
    事 實 及 理 由
一、原告主張：被告於臺中市南屯區鎮平里水碓巷開設工廠，與
    原告係鄰居，因懷疑原告多次檢舉其工廠有問題，遂於民國
    110年9月14日上午某時許，在原告位於臺中市○區○○巷00號
    住處門前路邊之不特定多數人得以共見共聞之處所，對原告辱
    罵：「你沒懶趴（台語）啦，不敢站出來啦」，足以貶損原
    告之人格及社會評價，被告上開公然侮辱犯行，經本院刑事
    庭審理後以110年度中簡字第2663號判決被告有罪，處拘役1
    5日，如易科罰金，以新台幣1000元折算1日；嗣經被告提起
    上訴，經本院刑事庭以111年度簡上字第82號駁回上訴而確
    定在案。被告上開行為令原告感覺人格遭侮辱及難堪，足以
    貶損原告在社會上之評價，爰依民法第184條第1項、第195
    條第1項之法律關係，請求被告賠償原告精神慰撫金新臺幣
    （下同）28萬元等語。並聲明：①被告應給付原告28萬元，
    及自起訴狀繕本送達翌日起至清償日止，按年息5％計算之利
    息。②原告願供擔保，請准予宣告假執行。
二、被告則以：伊的意思一直都是疑問句，是原告自己要對號入
    座，伊也沒有辦法云云。並聲明：原告之訴駁回。
三、得心證之理由
  ㈠按刑事訴訟判決所認定之事實，固非當然有拘束民事訴訟判
    決之效力，但民事法院調查刑事訴訟原有之證據，而斟酌其
    結果以判斷事實之真偽，並於判決內記明其得心證之理由，
    即非法所不許（最高法院49年臺上字第929 號判例意旨參照
    ），故本院自得調查刑事訴訟中原有之證據，斟酌其結果以
    判斷其事實。原告主張被告於上開時、地，辱罵原告上開言
    詞之事實，業據其提出錄影畫面、錄影譯文及臺灣臺中地方
    檢察署檢察官110年度偵字第29842號聲請簡易判決處刑書等
    件為證（見附民卷第9-15頁），及卷附本院刑事庭110年度
    中簡字第2663號、111年度簡上字第82號刑事判決可參（見
    本院卷第19-22頁及第49-55頁），並經本院依職權調閱上開
    案號之刑事卷宗（含偵查卷）審認無訛，經本院調閱上開刑
    事卷宗，查核無訛，原告主張之事實，應堪信為真實。
　㈡按因故意或過失，不法侵害他人之權利者，負損害賠償責任
    。故意以背於善良風俗之方法，加損害於他人者亦同。不法
    侵害他人之身體、健康、名譽、自由、信用、隱私、貞操，
    或不法侵害其他人格法益而情節重大者，被害人雖非財產上
    之損害，亦得請求賠償相當之金額。民法第184條第1 項及
    第195條第1項定有明文。又發表言論而侵害名譽權之行為，
    當不以直接之方法為限，倘以間接之方法，例如藉字裡行間
    之意義使他人因該影射而受名譽之損害，亦屬之（最高法院
    96年度台上字第35號裁判要旨可參），亦即倘係針對特定人
    或可推知之人所發之言論，行為人係針對特定人為指名道姓
    而發表言論，固無疑義，若未指名道姓時，自須係足使第三
    人可得推知係就何人發表言論，始足當之，否則行為人縱使
    確有發表言論之行為，然未能使他人知悉所影射之人為何，
    則對被害人名譽自無貶損可言，即不構成侵權行為，要屬當
    然。經查，本件被告於上揭時、地之不特定多數人得以共見共
    聞之處所，對原告辱罵：「你沒懶趴（台語）啦，不敢站出
    來啦」等語，依據一般社會通念，上開言詞係表示他方懦弱
    、沒有擔當、不像男人之意，乃屬對人詈罵、侮蔑且具攻擊
    性之用詞，足以致貶損原告之人格尊嚴及社會地位，造成原
    告名譽權受損，則被告所為係屬故意不法侵害原告之名譽權
    ，原告因被告之行為名譽權受有損害，被告之侵權行為與原
    告所受損害間具相當之因果關係，原告自得依侵權行為之法
    律關係請求被告賠償損害。至被告辯稱伊的意思一直都是疑
    問句，是原告自己要對號入座，伊也沒有辦法云云；然查就
    令被告口出「你沒懶趴（台語）啦，不敢站出來啦」等語，
    係被告因其所經營之工廠多次被檢舉，而遭到環保單位前來
    稽查，遂懷疑係原告所為，雙方為此有所不睦，於107年間
    兩造曾就彼此間之糾紛進行調解並調解成立，惟被告所經營
    之工廠其後又遭檢舉，故於上開時、地對原告口出「你沒懶
    趴（台語）啦，不敢站出來啦」等語，業據被告於刑事程序
    進行時所供承在卷（見偵卷第21-24頁；簡上卷第75-83頁）
    ，故被告於在原告住處門口吼以上開言語，當已足使第三人
    合理聯結被告意在藉此辱罵原告，且此不因被告未曾指名道
    姓即生歧異。再者，被告縱未指名道姓或是以疑問句而口出
    上開言語，上開言語仍屬被告「表達己身不滿而具有針對性
    之攻擊言語」並無疑義，並可使在場見聞者感受其攻擊對象
    即為原告，是以，被告上開所辯，本院無從憑信，被告不能
    因此解免其應負之責。從而，被告上揭所為確有貶損原告之
    人格尊嚴及社會地位，造成原告名譽權受損之情形，則原告
    依民法第195條第1項前段規定，請求被告應賠償精神慰撫金
    ，為有理由。
  ㈢次按慰撫金之賠償須以人格權遭遇侵害，使精神上受有痛苦
    為必要，其核給之標準固與財產上損害之計算不同，然非不
    可斟酌雙方身分資力與加害程度，及其他各種情形核定相當
    之數額（最高法院51年台上字第223 號判例意旨參照）。故
    人格權遭遇侵害而受有精神上之痛苦，於請求賠償精神慰撫
    金時，其核給之標準須參酌實際加害情形、被害人之身分、
    地位與加害人之經濟狀況等關係定之。查原告因被告之辱罵
    行為，致貶損原告之人格尊嚴及社會地位，造成原告名譽權
    受損，所受傷害非輕，其身體及精神受有相當之痛苦，其請
    求賠償非財產上之損害，核屬有據，應予准許。經查，原告
    高職畢業，目前無業，名下有房產、土地、車輛及利息所得
    等情；被告高中畢業，現為自由業，月收入約5、6萬，名下
    有汽車、營利所得等情，業據兩造自陳在卷（見本院111年5
    月17日言詞辯論筆錄；本院卷第46頁），並有兩造稅務電子
    閘門財產調件明細表附卷可稽。本院審酌原告之身分地位、
    兩造經濟能力、被告加害情形、原告所受侵害及精神上痛苦
    程度等一切情狀，認原告請求28萬元精神慰撫金，尚嫌過高
    ，應予酌減為6,000元，始為適當，原告逾此範圍之請求，
    則屬無據。
  ㈣再按給付有確定期限者，債務人自期限屆滿時起，負遲延責
    任；給付無確定期限者，債務人於債權人得請求給付時，經
    其催告而未為給付，自受催告時起，負遲延責任。其經債權
    人起訴而送達訴狀，或依督促程序送達支付命令，或為其他
    相類之行為者，與催告有同一之效力，民法第229 條第1 項
    、第2 項分別定有明文。又按遲延之債務，以支付金錢為標
    的者，債權人得請求依法定利率計算之遲延利息。但約定利
    率較高者，仍從其約定利率；應付利息之債務，其利率未經
    約定，亦無法律可據者，週年利率為百分之5，民法第233條
    第1 項、第203 條亦分別明定。查原告對被告之侵權行為損
    害賠償債權，核屬無確定期限之給付，既經原告提起本件刑
    事附帶民事訴訟，且起訴狀繕本於110年12月23日合法送達
    被告（送達證書見附民卷第19頁），則原告請求被告自起訴
    狀繕本送達被告之翌日即110年12月24日起至清償日止，按
    週年利率百分之5計算之遲延利息，核無不合，應予准許。
四、綜上所述，原告依上開規定，請求被告給付6,000元，及自1
    10年12月24日起至清償日止，按年息百分之5計算之利息，
    為有理由，應予准許。逾此部分之請求，則屬無據，應予駁
    回。
五、本件事證已臻明確，兩造其餘攻擊防禦方法及所舉證據，經
    審酌結果，與本件判決結論均無影響，爰不一一論述，附此
    敘明。
六、本件原告勝訴部分，係就民事訴訟法第427條第2項第12款訴
    訟適用簡易程序為被告敗訴之判決，爰依民事訴訟法第389
    條第1項第3款規定，依職權宣告假執行。原告雖陳明請准宣
    告假執行，不過係促使本院發動職權為假執行之宣告，本院
    就原告此部分聲請無庸為准駁之諭知，附此說明。
七、本件原告係於刑事訴訟程序提起民事訴訟，經本院刑事庭裁
    定移送前來，依刑事訴訟法第504條第1項規定，無庸繳納裁
    判費，且本件訴訟繫屬期間亦未增生訴訟費用事項，故無訴
    訟費用負擔問題，併予敘明。 
中　　華　　民　　國　　111 　年　　6 　　月　　14　　日
                      臺灣臺中地方法院臺中簡易庭
                                  法　官　張清洲
以上為正本係照原本作成。
如不服本判決，應於送達後20日內，向本院提出上訴狀並表明上
訴理由，如於本判決宣示後送達前提起上訴者，應於判決送達後
20日內補提上訴理由書（須附繕本）。如委任律師提起上訴者，
應一併繳納上訴審裁判費。
中　　華　　民　　國　　111 　年　　6 　　月　　14　　日
                                  書記官  陳慧津